【裁判字號】    98,抗,1123
【裁判日期】    981030
【裁判案由】    沒入保證金
【裁判全文】
臺灣高等法院刑事裁定                  98年度抗字第1123號
抗  告  人
即 具保 人  甲○○即陳少美
被      告  乙○○
                    原住福建省.
                    原居臺北市.
上列抗告人因被告詐欺等案件，不服臺灣臺北地方法院98年度聲
字第2398號，中華民國98年9月10 日沒入保證金裁定，提起抗告
，本院裁定如下：
    主  文
抗告駁回。
    理  由
一、本件抗告意旨略以：原裁定未區分抗告人所繳納新台幣（下
    同）200萬元保證金，係分別供受刑人乙○○、楊恭惠具保
    聲請停止羈押，因楊恭惠並無逃匿情事，竟以乙○○1人未
    到庭即裁定將全部保證金沒入，顯有違法。又原審法院檢察
    署通知書內並未表明抗告人須限期督促被告到案，逾期即沒
    入保證金之意旨，況抗告人確實有遵期到庭報告乙○○行蹤
    並表明督促到庭之意，然原審法院在未先限期命抗告人督同
    乙○○到案而無效果前，即率爾裁定沒入保證金，原裁定顯
    有重大程序瑕疵，應予撤銷。被告楊恭惠因心神喪失經法院
    依規定停止審判，目前在家休養，並無經通知而未到庭，且
    無逃匿之虞，具保原因顯已消滅，依法一併聲請退還楊恭惠
    部分之100萬元保證金云云。
二、原裁定意旨略以：受刑人乙○○因詐欺等案件，經具保人甲
    ○○（即陳少美）依臺灣臺北地方法院指定之保證金額200
    萬元出具現金保證後釋放。茲因該受刑人於臺灣臺北地方法
    院檢察署98年度執字第3506號案件執行時逃匿，有臺灣臺北
    地方法院檢察署98年度執聲沒字第211號執行卷宗在卷可查
    ，受刑人經合法傳拘未到，復已於93年3月24日出境後未歸
    ，足見其業已逃匿，具保人亦經合法通知而未到庭，復未攜
    同被告到庭，自應將原繳納之上開保證金沒入等語。
三、按具保之被告逃匿，其保證金已繳納者，沒入之，刑事訴訟
    法第118 條前段定有明文。又因具保停止羈押之被告，經依
    法傳拘未獲，惟倘未通知具保人限期命將被告送案無效果前
    ，不得逕沒入具保人之保證金〈參見司法院70年10月28日（
    70）廳刑一字第1104號函〉經查：抗告人即具保人為乙○○
    上開案件出具200萬元之保證金，乙○○經臺灣臺北地方法
    院檢察署檢察官依其戶籍地合法傳喚、拘提，均未到地檢署
    接受本院所處有期徒刑6年，併科罰金500萬元確定判決之執
    行等情，有原審法院刑保字第356號刑事保證金收據、本院
    等法院前案紀錄表、送達證書、臺灣臺北地方法院檢察署98
    年6月5日北檢玲退98執3506號通知、個人基本資料查詢結果
    （法務部戶役政連結作業系統、法務部入出境資訊連結作業
    資料）、臺北市政府警察局中山分局98年7月13日北市警中
    分刑字第09832506400號函暨說明未發現乙○○行蹤致無法
    拘提、福建金門法院檢察署98年8月20日金簡宏義98執助47
    字第2800號函附拘提無著之報告書等件附卷可證（詳見執行
    卷第61、68、69、71、72、75頁），參以本院在監在押全國
    紀錄表亦顯示乙○○並無在監在押（見原審卷第6至11頁）
    ，足認乙○○顯已逃匿。從而，原審依檢察官之聲請及刑事
    訴訟法第118條、第121條第1項規定，准予沒入具保人繳納
    之保證金200萬元，於法並無不當。抗告人辯稱原裁定未區
    分，而將抗告人所繳納之200萬元，原係共同供乙○○、楊
    恭惠具保之保證金，逕以乙○○1人未到庭即裁定將全部保
    證金沒入，顯然違法云云，惟查乙○○因詐欺等案件，經
    指定保證金額200萬元，有前開刑事保證金收據可稽，復有
    載明「具保人為陳少美、被保人為乙○○楊恭惠、願負
    責書面保證金新台幣各為貳佰萬壹佰萬元整、與被保人
    之關係：親戚（妻嫂）」等內容之刑事保證書資料可稽
    （見本院卷第8至10頁），由此內容觀之，抗告人為乙○○
    出具200萬元保證金甚明，被告空言此筆保證金係為乙○○
    、楊恭惠共同出具，殊屬無據。抗告意旨另稱上開通知書內
    並未表明抗告人須限期督促被告到案，逾期即沒入保證金之
    意旨，在未先限期命抗告人督同乙○○到案而無效果前，即
    率爾裁定沒入保證金，顯有重大程序瑕疵云云，惟查臺灣臺
    北地方法院檢察署業於95年6月5日發文通知具保人，該通知
    亦於98年6月6日送達於抗告人住處桃園縣八德市○○路○段
    963巷1弄18號址，由受領文書之同居人收受該通知書，此有
    送達證書附卷足稽（見執行卷第68頁），可認已合法送達予
    具保人，又該通知書內容略以：「主旨：請台端通知被保人
    （或帶同）乙○○於民國（下同）98年6月23日上午10時到
    案接受執行，逾期該被保人如逃匿，即依法聲請沒入保證金
    新台幣貳百萬元。」等語（見執行卷第69頁），足見該通知
    書已通知抗告人限期將被告送案，如無效果應逕沒入保證金
    之意旨，抗告人所為指摘，顯屬無稽。原審依檢察官之聲請
    及刑事訴訟法第118條、第121條第1項規定，准予沒入具保
    人繳納之具保金200萬元，於法並無不合。至其併聲請退還
    楊恭惠部分之100萬元保證金云云，程序不合，無從准許，
    併此敘明。
四、據上論斷，應依刑事訴訟法第412條，裁定如主文。
中    華    民    國    98    年    10    月    30    日
                  刑事第二十一庭審判長法  官  蔡聰明
                                      法  官  許永煌
                                      法  官  趙文卿
以上正本證明與原本無異。
被告不得抗告。
具保人如不服本裁定，應於收受送達後五日內向本院提出抗告狀
。
                                      書記官   葉金發
中    華    民    國    98    年    11    月    2     日


司法院資訊處製作；財團法人民間司法改革基金會備份。
